臺灣桃園地方法院民事判決　　　　　　　93年度勞訴字第25號
原　　　告　乙○○
訴訟代理人　甲○○
　　　　　　陳祖德律師
複代理人　　劉士昇律師
　　　　　　丁○○
被　　　告　聯技噪音工程股份有限公司
　　　　　　　　　　　　號
兼上列被告
法定代理人　丙○○　　住同上
共　　　同
訴訟代理人　彭國良律師
上列當事人間請求給付工資等事件，於民國94年2 月17日辯論終
結，本院判決如下：
    主  文
被告聯技噪音工程股份有限公司應給付原告新台幣壹拾肆萬仟
貳佰壹拾玖元；另與被告丙○○連帶給付原告新台幣貳拾萬元，
及均自民國93年4 月2 日起至清償日止，按年息5%計算之利息。
原告其餘之訴駁回。
訴訟費用由被告聯技噪音工程股份有限公司、丙○○連帶負擔三
分之一，餘由原告負擔。
本判決第1 項原告得假執行；但被告聯技噪音工程股份有限公司
、丙○○如分別以新台幣拾肆萬仟貳佰壹拾玖元、貳拾萬元
預供擔保，免為假執行。
原告其餘假執行之聲請駁回。
    事  實
甲、原告方面：
一、聲明：
  (一)被告聯技噪音工程股份有限公司（下稱聯技公司）應給付原
    告新台幣（下同）43,049元，及自本件起訴狀繕本送達之翌
    日起至清償日止，按年息5%計算之利息。
  (二)被告聯技公司應自93年4 月1 日起按月給付原告37,100元，
    至原告復職日止；及自每月2 日起至清償日止，按年息5%計
    算之利息。
  (三)被告聯技公司、丙○○應連帶給付原告1,000,000 元，及自
    本件起訴狀繕本送達之翌日起至清償日止，按年息5%計算之
    利息。
  (四)原告願供擔保請准宣告假執行。
二、陳述：
  (一)原告自民國92年11月25日受僱被告聯技公司，於93年1 月9
    日上午10時許，經聯技公司指派至台北縣三重市○○路及光
    復路口其承攬之捷運站工地（下稱系爭捷運站工地）工作，
    因施作之隔音牆板有空隙須填補，於原告丈量其寬度以便施
    作鐵皮填補空隙時，隔音牆板突然整片倒塌壓到原告，造成
    原告第一腰椎壓迫性骨折、骨盆骨折及尿道斷裂，經送醫救
    治迄今仍不能工作。
  (二)按勞工受傷或罹患職業病時，雇主應補償其必需之醫藥費用
    。勞工在醫療中不能工作時，雇主應按其原領工資數額予以
    補償。勞動基準法第59條第1 、2 款定有明文。原告受傷支
    出醫療費用14,845元，應由被告聯技公司補償。被告聯技公
    司自93年1 月起至同年3 月止，均未給付工資，故以原領工
    資月薪37,100元（92年12月之工資）計算，請求其給付醫療
    期間即93年1 月1 日起至同年3 月止之工資，計111,300 元
    （即37,100×3 ＝111,300）； 又被告聯技公司應依上開規
    定補償原告不能工作期間之工資，即自93年4 月1 日起至原
    告復職可工作時止，按月給付37,100元。雖財團法人天主教
    聖保祿修女醫院（下稱聖保祿醫院）函稱「需拐杖助行及背
    架保護至滿三個月」，但應指「至少三個月內仍需靠拐杖助
    行及背架保護」而言，非謂三個月後原告即可從事正常工作
    ，且93年9 月23日聖保祿醫院之診斷證明書之「醫囑」上記
    載：「患者於93年9 月23日至本院門診就診，診斷如上，仍
    無法從事過勞工作。」，可見原告不能從事勞動契約中所約
    定之工作甚明；日後即令身體癒合，仍會有後遺症，故應補
    償原告至可正常工作之日止。
  (三)再勞工因職業災害所致之損害，雇主應負賠償責任，但雇主
    能證明無過失者，不在此限。職業災害勞工保護法第7 條定
    有明文。又勞工安全衛生法係為防止職業災害，保障勞工安
    全與健康而訂立之規範，雇主對於防止有墜落崩塌等之虞之
    作業場所引起之危害事項，應有符合標準之必要安全衛生設
    備，勞工安全衛生法第5 條第1 項第5 款定有明文。本件被
    告聯技公司在其承攬之系爭捷運站工地施作隔音板補縫工作
    ，因隔音牆板重量達一噸，為一活動式，須以吊車載到工地
    ，依作業規則，吊車應鉤住拉線待隔音牆板裝好後，始可讓
    吊車離開，然被告聯技公司之負責人即被告丙○○，就施工
    場所本有注意其全安措施等之義務，卻疏未注意應注意之安
    全事項，即任令吊車離去，造成隔音牆版倒塌壓傷原告，足
    證其未盡前揭勞工安全衛生法之規定，顯然違反保護他人之
    法律，致原告身體受傷，精神上亦痛苦異常，故依職業災害
    勞工保護法第7 條、民法第184 條第2 項、第195 條及公司
    法第23條第2 項規定，請求被告聯技公司應與其法定代理人
    丙○○連帶賠償精神慰撫金1,000,000 元。
  (四)原告已從勞工保險局領取職業災害傷殘給付83,096元，依勞
    動基準法第59條規定應予扣除，原告同意自補償金中扣抵，
    故原告可得請求之補償費為43,049元（即醫藥費14,845 元
    ＋工資111,300 元－勞保給付83,096元＝43,049元）。
三、證據：提出勞保資料卡、財團法人恩主公紀念醫院（下稱恩
    主公醫院）診斷證明書、薪資袋、公司變更登記事項表、聖
    保祿醫院之診斷證明書等各一件、醫療收據十六張等影本為
    證。
乙、被告方面：
一、聲明：原告之訴及假執行之聲請均駁回；如受不利判決，願
    供擔保，請准宣告免為假執行。
二、陳述：
  (一)被告丙○○不同意原告於起訴後始追加其為被告，且丙○○
    僅是被告聯技公司之法定代理人，並未實際在現場監督施工
    之現場負責人，自無任何應注意義務疏失可言，故不應負連
    帶責任。
  (二)依勞動基準法第59條第2 款規定請求補償，必須是醫療期間
    不能工作時方可，原告之醫療期間自93年1 月10日起至同年
    1 月28日止，有醫藥費收據可參，惟自93年1 月28日起至93
    年2 月21日止，近三個星期原告根本未赴醫院治療，且93
    年2 月21日及93年3 月4 日兩次到聖保祿醫院門診時，醫師
    亦未開藥給原告，可知原告傷勢已復原。
  (三)被告聯技公司同意給付原告每月37,100元，約5 個月之薪資
    ；醫藥費用部分，亦同意給付。另被告聯技公司就本件施工
    工地所提供之安全設備，一切均符合法律規定，並無原告指
    摘之疏失情事，故原告請求精神慰撫金，被告不同意賠償。
丙、本院依職權函聖保祿醫院查原告於93年1 月9 日受傷後至醫
    院就診後之傷勢及所需住院與休養（無法正常工作）期間。
    理  由
一、被告聯技公司原名「聯技機械工程有限公司」，惟於93年4
    月12日更名為「聯技操音工程股份有限公司」，經其聲明承
    受訴訟，於法並無不合。又原告於訴訟中追加被告聯技公司
    法定代理人丙○○為被告，並變更請求事項如其聲明所示，
    因其請求之基礎事實同一，且是擴張或減縮應受判決事項之
    聲明，及不甚礙被告之防禦與本件訴訟之終結，依民事訴訟
    法第255 條第1 項第2 、3 、7 款之規定，應予准許。
二、原告自92年11月25日受僱被告聯技公司，每月工資37,100元
    ，於93年1 月9 日上午10時許至聯技公司所承攬之系爭捷運
    站工地工作，因施作之隔音牆板有空隙要填補，於原告施工
    丈量空隙時，隔音牆板突然倒塌壓到原告，致原告受有第一
    腰椎壓迫性骨折、骨盆骨折及尿道斷裂之傷害等情，有勞保
    資料卡、恩主公醫院、聖保祿醫院之診斷證明書、薪資袋、
    醫療收據等為證，被告就此亦不爭執，堪信為真。
三、原告主張因本件職業災害受有傷害，請求被告聯技公司依勞
    動基準法第59條規定補償醫藥費14,845元、自93年1 月起至
    同年3 月止，依原領工資37,100元計算三個月之工資計111,
    300 元，並自同年4 月1 日起至復職可工作之時止，按每月
    37,100元補償原告不能工作期間之損失；另請求被告聯技公
    司、丙○○應依侵權行為之法律關係連帶賠償精神慰撫金1,
    000,000 元等情；被告除同意補償醫藥費14,845元及5 個多
    月之工資外，其餘部分則不同意賠償，並以前詞置辯。是本
    件應審究者為被告聯技公司之職業災害補償範圍為何？及應
    否與被告丙○○負侵權行為精神慰撫金之連帶賠償責任？
  (一)按職業災害依勞工安全衛生法第2 條第4 項規定，係謂勞工
    就業場所之建築物、設備、原料、材料、化學物品、氣體、
    蒸氣、粉塵等或作業活動及其他職業上原因引起之勞工疾病
    、傷害、殘廢或死亡。是雇主提供工作埸所之安全與衛生設
    備等職業上原因致勞工所受傷害、殘廢，即為職業災害，其
    認定標準為1.「職務遂行性」，即災害是在勞工執行職務的
    過程中所發生的狀態，2.「職務起因性」，即職務和災害之
    間有因果關係，乃指伴隨著勞工提供勞務時所可能發生之危
    險為一般通念上之經驗法則可認定者而言。原告於93年1 月
    9 日上午10時許在系爭捷運工地，丈量隔音牆板之空隙寬度
    以便施作鐵皮填補空隙時，因隔音牆板突然倒塌遭到壓傷，
    為兩造所不爭執，則原告既是在作業場所工作時，因作業場
    所之物品倒塌而受到傷害，顯與前述職業災害之要件相符，
    是本件原告所受傷害為職業災害至為顯然。
  (二)原告既因工作時發生職業災害而受傷，則其請求被告聯技公
    司補償醫療費用及未能工作期間之工資損失等，是否均應允
    許，分敘如下：
  (1)原告主張受有第一腰椎壓迫性骨折、骨盆骨折及尿道斷裂等
    之傷害，支出醫療費14,845元，有診斷證明書、醫療費收據
    單16張等為證，被告對此亦同意支付，故原告此部分之請求
    ，應予准許。
  (2)按勞工在醫療中不能工作時，雇主應按其原領工資數額予以
    補償。勞動基準法第59條第2 款前段定有明文。原告因本件
    職業災害致身體受傷不能工作，依恩主公醫院93年1 月17日
    診斷證明書所載：「病患於93年1 月9 日入院，予臥床休息
    及穿著長背架保護並助行器輔助行動，於93年1 月17日出院
    ，續門診追蹤治療。」；而依聖保祿醫院93年8 月13日桃聖
    業字第0930000151號函復本院稱：「病患因骨盆骨折及第一
    腰椎骨折，於93年2 月21日至本院門診就診，自述從恩主公
    醫院出院，同年3 月4 日、3 月18日、4 月27日、6 月8 日
    、7 月9 日、8 月5 日分別回門診追蹤治療。患者至本院就
    診時已不需住院，但仍無法正常工作，需枴杖助行及背架保
    護至滿三個月。」，可見原告於93年1 月9 日受傷害後住院
    治療至93年1 月17日出院，至同年2 月21日再到醫院就診時
    已不需住院，但仍無法正常工作，需枴杖助行及背架保護至
    滿三個月為止，即自93年2 月21日起算至同年5 月21日止，
    是原告受傷後醫療中不能工作之期間，為自93年1 月9 日受
    傷起至同年5 月21日止；而被告自本件職災於93年1 月9 日
    發生時之當月1 日起即未給付原告工資，為被告所自承，是
    原告可得請求之工資補償期間應自93年1 月1 日起至93年5
    月21日止。原告雖主張自93年5 月22日以後迄今仍無法從事
    過勞之工作，故應算至原告復職工作之日止，並以聖保祿醫
    院之診斷證明書為證；然職業災害工資補償，依勞動基準法
    第59條第2 款規定之醫療期間，乃指「醫治」與「療養」之
    期間，本件原告之醫治期間為自93年1 月9 日起至93年2 月
    20日，而療養期間則自93年2 月21日至93年5 月21日止三個
    月，有前開聖保祿醫院之回函可稽，是原告空言主張至今乃
    無法從事工作，請求93年5 月22日以後至其復職工作止之薪
    資損失，因未舉證證明，於法無據，不應准許。又原告月薪
    為37,100元，有薪資袋可參，而原告可得請求醫療中不能工
    作之工資補償期間為5 個月又21日，計算後為211,470 元【
    （37,100×5）＋ （37,100÷30×21）＝211,470 】。是原
    告請求於此範圍內之工資補償，於法有據，應予允許，就此
    被告亦同意補償；惟原告逾此範圍之請求，為無理由，應予
    駁回。
  (3)再原告自承已受領勞工保險局職業災害傷殘給付83,096元之
    保險金，依勞基法第59條第1 款但書規定，應予抵充之。是
    原告於扣除83,096元後，可得請求醫療費用及工資補償為14
    3,219 元。（即14,845＋211,470 －83,096＝143,219）
  (三)原告主張伊在系爭捷運工地工作時，因被告聯技公司之法定
    代理人丙○○疏未注意應令吊車鉤住拉線待隔音牆板裝好後
    ，始可讓吊車離開，卻任令吊車離去，造成牆版倒塌壓傷原
    告，丙○○顯未盡勞工安全衛生法第5 條第1 項第5 款規定
    之注意義務，違反法保護他人之法律，故應與被告聯技公司
    負連帶侵權行為責任，賠償原告精神慰撫金。惟被告則否認
    之。查：
  (1)勞工因職業災害所致之損害，雇主應負賠償責任，但雇主能
    證明無過失者，不在此限。又違反保護他人之法律，致生損
    害於他人者，負賠償責任。但能證明其行為無過失者，不在
    此限。職業災害勞工保護法第7 條及民法第184 條第2 項分
    別定有明文。職業災害勞工保護法之立法目的乃為保障職業
    災害勞工之權益，加強職業災害之預防，促進就業安全及經
    濟發展。是該法為保護勞工之法律，自得形成勞動契約關係
    之內容，基於勞動關係之本質，雇主為防止有墜落、崩塌等
    之虞之作業場所，可能對受僱人造成危害等事項，自應有符
    合法律規定標準之必要安全衛生設備及工作技術規則，此為
    雇主應負之注意義務，若因可歸責於雇主之事由未予注意，
    致受僱人於工作時受有損害，雇主自應依民法第184 條第2
    項負侵權行為之賠償責任。又公司負責人對於公司業務之執
    行，如有違反法令致他人受有損害時，對他人應與公司負連
    帶賠償之責。公司法第23條第2 項亦有規定，是公司負責人
    對於公司業務之執行，如有違反法令致他人受損害時，對他
    人應與公司負連帶賠償之責，此係有關公司侵權行為能力之
    規定，公司負責人代表公司執行公司業務，為公司代表機關
    之行為，若構成侵權行為，即屬公司本身之侵權行為，法律
    為防止公司負責人濫用其權限致侵害公司之權益，並使受害
    人多獲賠償之機會，乃令公司負責人與公司連帶負賠償之責
    。再所謂執行職務應包括外觀上足認為法人之職務行為，或
    與職務行為在社會觀念上有適當牽連關係之行為在內，且不
    以因積極執行職務行為而生之損害為限，如怠於業務上應盡
    之注意所加於他人之損害，亦包括在內。最高法院18年上字
    第2746號、64年台上字第2236號著有判例可資參照。
  (2)被告聯技公司就本件工作場所所為之安全設施，證人戊○○
    到庭證述：「（問：93年1 月9 日上午10時在三重市○○路
    捷運工地，隔音板倒塌時是否有在現場？情形如何？）答：
    有在現場。當時有一陣風很強，所以被吹倒。當時吊車有在
    現場，隔音牆已經組裝一半，吊車必須先離開，才能再施工
    一半。其他施工方式也是如此。（問：有無安全措施？）答
    ：沒有。只有放木樁，墊在下方才能施作。（問：現場勞工
    安全衛生檢查是何人管理的？）答：是老闆丙○○負責的，
    他沒有到現場。（問：事後是否有做安全設施？）答：倒塌
    後就沒有再做了，如果要安全設施要有連桿可以暫時固定。
    」（見本院94年1 月25日言詞辯論期日筆日）。可見被告聯
    技公司於本件職災發生時，未有任何防止隔音牆板倒塌之安
    全防範措施，已違反勞工安全衛生法第5 條第1 項第5 款規
    定應設置之安全措施甚明，被告空言否認，顯不足採。被告
    丙○○為被告聯技公司之負責人，對前開工作場所應採取之
    必要安全措施，自有注意義務，惟其疏未注意而怠於在工作
    場所採取必要之安全措施，致發生本件職業災害，造成原告
    身體受傷，其過失行為與原告受傷間，顯有相當因果關係，
    依前揭說明，原告主張依民法第184 條第2 項及公司法第23
    條第2 項規定，請求被告丙○○與被告聯技公司賠償非財產
    上之損害，洵屬有據。
  (3)按不法侵害他人之身體、健康、名譽、自由、信用、隱私、
    貞操，或不法侵害其他人格法益而情節重大者，被害人雖非
    財產上之損害，亦得請求賠償相當之金額。民法第第195 條
    第1 項定有明文。而不法侵害他人之人格權，被害人受有非
    財產上損害，請求加害人賠償相當金額之慰撫金時，法院對
    於慰撫金之量定，應斟酌實際加害情形、所造成之影響、被
    害人痛苦之程度、兩造之身分地位經濟情形及其他各種狀況
    ，以核定相當之數額，最高法院47年度台上字第1221號、51
    年度台上字第223 號有裁判要旨可參。爰審酌原告是受到第
    一腰椎壓迫性骨折、骨盆骨折及尿道斷裂等傷害，醫療復健
    期間長達五個月餘，原告之工作所得為月薪37,100元，與其
    所受精神上之痛苦等一切情狀，認原告請求1,000,000 元之
    精神慰撫金，顯屬過高，應以200,000 元為適當，故原告於
    此範圍內之請求為有理由，應予准許，逾此範圍之請求，則
    屬無據，應予駁回。
四、綜上，原告依勞動基準法第59條規定可得請求被告聯技公司
    補償職業災害之損失為143,219 元，依民法184 條第2 項及
    公司法第23條第2 項侵權行為之法律關係可得請求被告聯技
    公司、丙○○連帶賠償之精神慰撫金為200,000 元，並均自
    本件起訴狀繕本送達之翌日即93年4 月2 日起至清償日止，
    按年息5%計算之利息，為有理由，應予准許，逾此範圍之請
    求，為無理由，不應准許。又本件命被告給付之金額未逾新
    台幣500,000 元，依民事訴訟法第389 條第1 項第5 款規定
    ，應依職權宣告原告得假執行。惟被告陳明就其敗訴部分，
    願供擔告請准宣告免為假執行，故就其敗訴部分，酌定相當
    之擔保金，一併宣告之。至原告敗訴部分，其假執行之聲請
    ，已失所附麗，應予駁回。
五、本件事證已臻明確，兩造其餘主張與舉證，經審酌與判決結
    果不生影響，爰不逐一論述，附此敘明。
六、結論：原告之訴為一部有理由，一部無理由，依民事訴訟法
    段、第79條前段、第85條第2 項，第389 條第1 項第5 款、
    第392 條第2 項，判決如主文。
中　　華　　民　　國　　94　　年　　3 　　月　　3 　　日
                                勞工法庭  法　官　潘進柳
以上正本係照原本作成
如對本判決上訴，須於判決送達後20日內向本院提出上訴狀
中　　華　　民　　國　　94　　年　　3 　　月　　3 　　日
                                          書記官　卓清和
